【裁判字號】    99,交聲,2011
【裁判日期】    990708
【裁判案由】    交管條例聲異
【裁判全文】
臺灣板橋地方法院交通事件裁定        99年度交聲字第2011號
原處分機關  交通部公路總局臺北區監理所
異  議  人
即受處分人  厚星窯業設備有限公司
代  表  人  甲○○
上列異議人即受處分人因違反道路交通管理處罰條例案件，對於
交通部公路總局臺北區監理所於民國99年5 月14日以北監自裁字
第裁40－DB0000000 號所為之裁決處分（原舉發案號：桃園縣政
府警察局桃警局交字第DB0000000 號），聲明異議，本院裁定如
下：
    主  文
異議駁回。
    理  由
一、原處分意旨略以：異議人即受處分人厚星窯業設備有限公司
    所有之車牌號碼9G－6068號自小客車（下稱系爭車輛），於
    民國99年2 月4 日11時59分許，行經桃園縣八德市○○路16
    72號前，因駕駛人以時速115 公里之速度行駛，超過規定之
    最高時速50公里達60公里以上，經警以科學儀器測得上揭行
    車速度後，逕以拍照採證之方式予以製單舉發，乃依道路交
    通管理處罰條例第43條第4 項規定裁處吊扣汽車牌照3 個月
    等語。
二、聲明異議意旨略以：異議人之受僱人乙○○因於99年2 月4
    日家中有急事，故在未向公司報備下，私自駕駛公司所有之
    系爭車輛返家，途中因過於趕時間而超速，造成異議人甚大
    之損失與不便，乙○○亦不希望因此失去工作，故請針對乙
    ○○為處分，爰聲明異議，請求撤銷原處分云云。
三、按汽車駕駛人，駕駛汽車之行車速度，超過規定之最高時速
    60公里以上者，除對汽車駕駛人處新臺幣（下同）6,000 元
    以上24,000元以下罰鍰，並當場禁止其駕駛外，且吊扣該汽
    車牌照3 個月，道路交通管理處罰條例第43條第1 項第2 款
    、第4 項前段分別定有明文。
四、經查，本件異議人所有之系爭車輛，於前開時地，因駕駛人
    以時速115 公里之速度行駛，超過該路段最高限速50公里達
    60公里以上等事實，為異議人所不爭，並有桃園縣政府警察
    局八德分局99年6 月17日函文、桃園縣政府警察局99年2 月
    4 日桃警局交字第DB0000000 號舉發違反道路交通管理事件
    通知單影本各一紙附卷可稽，是上開事實堪予採認。異議人
    雖辯稱：乙○○未向公司報備下，私自駕駛系爭車輛返家云
    云，惟按道路交通管理處罰條例第85條第1 項規定：「本條
    例之處罰，受舉發違反道路交通管理事件之受處罰人，認為
    受舉發之違規行為應歸責他人者，應於舉發違反道路交通管
    理事件通知單應到案日期前，檢附相關證據及應歸責人相關
    證明文件，向處罰機關告知應歸責人，處罰機關應即另行通
    知應歸責人到案依法處理。逾期未依規定辦理者，仍依本條
    例各該違反條款規定處罰。」，惟此乃本於歸責原則決定受
    罰對象之規定；又依行政罰法第7 條第1 項規定：「違反行
    政法上義務之行為非出於故意或過失，不予處罰。」，然道
    路交通管理處罰條例第43條第4 項前段之規定，其對汽車所
    有人裁處吊扣牌照之處罰，並不以汽車所有人有可歸責原因
    為其要件，亦無汽車所有人可舉證免責之例外規定，該規定
    係屬轉嫁罰性質，尚無道路交通管理處罰條例第85條規定及
    行政罰法第7 條第1 項規定之適用，縱認異議人前開所辯屬
    實，亦不能解免其基於汽車所有人地位，依道路交通管理處
    罰條例第43條第4 項前段規定所應受之處罰。從而，原處分
    機關援引道路交通管理處罰條例第43條第4 項之規定，裁處
    異議人吊扣其所有系爭車輛之汽車牌照3 個月，於法並無違
    誤，本件異議為無理由，應予駁回。
據上論斷，應依道路交通管理處罰條例第87條第2 項，道路交通
案件處理辦法第19條，裁定如主文。
中    華    民    國    99    年    7     月    8     日
                    交通法庭  法  官 鄭凱文
上列正本證明與原本無異。
如不服本裁定，應於裁定送達後5日內敘明抗告理由，向本院提
出抗告狀。
                              書記官 陳筱惠
中    華    民    國    99    年    7     月    8     日

司法院資訊處製作；財團法人民間司法改革基金會備份。
